臺灣臺北地方法院民事判決　　　　　　　93年度訴字第4968號
　 原　　　告　 富邦商業銀行股份有限公司
　 法定代理人　 丙○○
　 訴訟代理人　 戊○○
　　　　　　　　甲○○
　 被　　　告　 丁○○
　　　　　　　　己○○原名沈.
上列當事人間請求清償借款事件，本院於中華民國94年2月18日
言詞辯論終結，判決如下：
    主  文
被告丁○○應給付原告新台幣玖拾玖萬陸仟伍佰柒拾柒元，及如
附表一所示之利息及違約金。
原告其餘之訴駁回。
訴訟費用由被告丁○○負擔。
    事實及理由
甲、程序方面：
一、原告原名富邦商業銀行，於本件訴訟進行中即94年1月1日與
    台北銀行合併後，變更名稱為台北富邦商業銀行股份有限公
    司，法定代理人亦變更為林基源，業據其具狀聲明承受訴訟
    ，核無不合，應予准許。
二、本件被告住所均非設於本院轄區，惟依兩造約定書第13條及
    約定，如被告不履行本約定涉訟時，合意以本院為第一審管
    轄法院，依民事訴訟法第24條第1項之規定，本院應有管轄
    權，合先敘明。
乙、得心證之理由：
壹、原告起訴主張：被告丁○○於民國（下同）91年 12月18日
    向原告借款新台幣（下同）100,000元，另於 92年6月10日
    邀同原名沈陳素月之被告陳珮璇為連帶保證人，向原告借款
    1,000,000 元，到期日分別為93年12年18日及102年6月10日
    止，並約定利息分別為年息16.92%及3.49%計算，逾期清償
    在6個月以內者，按上開利率10%，超過6個月者，按上開利
    率20%計付違約金。又債務人如有約定書第5條所列各款之情
    事者，即喪失期限利益，債務視為全部到期。詎料被告丁○○自93年2 月後，即未依約清償，尚餘本金996,577元及利
    息、違約金未償還。屢經原告催討，被告均置之不理，依上
    開規定，本債務視為全部到期，爰依消費借貸及連帶保證契
    約之法律關係，訴請被告連帶返還借款。並聲明：(一)被告丁○○應給付原告996,577元，及如附表一所示之利息暨違約
    金。(二)被告陳珮璇應就其中950,742元，及如附表二所示之
    利息暨違約金與被告丁○○負連帶清償責任。
貳、被告方面：
一、被告丁○○則以：
（一）訴外人陳俊壬為被告之朋友，其利用被告車禍腦部受傷，
      智力淺薄，拜託被告為其擔保向原告借款100,000元，惟
      當時被告並不了解貸款內容，全聽任陳俊壬之指揮在申請
      貸款契約上簽名，並配合銀行之要求申請開立「活存第
      000000000000號帳戶」供作貸款轉存之用，且被告之存摺
      及印章均於辦妥貸款作業後交由訴外人陳俊壬使用，因此
      上述100,000元貸款皆遭訴外人陳俊壬提領一空，被告均
      未曾使用，故原告應增加向訴外人陳俊壬請求清償。
（二）又陳俊壬於92年6月初向被告騙稱渠積欠地下錢莊許多債
      務，被告因恐其妻子即被告陳珮璇不同意其為陳俊壬擔保
      向原告借款1,000,000元，遂於92年6月5日竊取被告陳珮
      璇之
      載被告到原告三重分行辦理貸款手續。被告依訴外人即承
      辦人員吳彩惠之指示，僅在契約書上簽名，其餘全部資料
      皆是承辦人員填寫，又被告陳珮璇當時並未到場，其簽名
      係陳俊壬所偽簽，並為原告主管莊珠昀、吳彩惠、監印乙○○所知悉，惟原告卻同意核准此貸款，並將貸款撥入上
      開活存帳戶中，而遭陳俊壬盜領。綜上可知，陳俊壬及原
      告主管莊珠昀、吳彩惠、監印何某等人實已構成犯罪。按
      本件貸款過程皆是陳俊壬所設計安排，依民法第71條、第
      73條及第86條之規定，原告應向上述承辦人員及陳俊壬求
      償，而與被告無涉等語置辯。並聲明：駁回原告之訴。
二、被告陳珮璇則辯稱：被告從未提供系爭不動產給被告丁○○
    供擔保向原告借款1,000,000元，有關系爭房屋貸款書及抵
    押權設定書皆是偽造。按被告是於申請系爭房地之土地及建
    物謄本時，始發現系爭房地遭被告丁○○盜取其
    鑑章及房、地權狀證書與訴外人陳俊壬、原告主管莊珠昀、
    吳彩惠、監印乙○○等人聯手偽造系爭房屋貸款書及抵押權
    係陳俊壬所偽簽，並為原告主管莊珠昀、吳彩惠、監印乙○○所知悉，惟原告卻同意核准此貸款，並將貸款撥入上開活
    存帳戶中，而遭陳俊壬盜領。故系爭房屋貸款書及抵押權設
    定書，皆為陳俊壬及原告承辦人員等人所共同偽造，依法自
    屬無效，被告自不須負清償之責等語置辯。並聲明：駁回原
    告之訴。
參、原告主張之事實，業據提出借據及約定書二份、放款明細資
    料等件為證，被告己○○不爭執借據上之印章為其所有部分
    事實，惟否認其曾簽名並同意與原告簽訂保證契約以擔保系
    爭借款；被告丁○○雖不爭執其在借據上簽名蓋章部分事實
    ，惟亦拒絕清償，並各以前揭情詞置辯，經查：
一、被告丁○○部分：
（一）按民法第86條規定：表意人無欲為其意思表示所拘束之意
      ，而為意思表示者，其意思表示，不因之無效。但其情形
      為相對人所明知者，不在此限。又當事人主張有利於己之
      事實者，就其事實有舉證之責任。民事訴訟法第277條定
      有明文，查被告丁○○就其在91年12月18日向原告借款10
      萬元及92年6月5日以被告己○○為保證人向原告借款100
      萬元之貸款契約書上借款人欄下簽名用印之事既不爭執，
      即為本件借款之債務人，自應受系爭契約之拘束、負借款
      人責任，被告丁○○雖辯稱其因車禍腦傷而智慮淺薄易受
      人利用，始允友人陳俊壬之託，陪同其辦理原告三重分行
      辦理貸款手續，其中10萬元借款部分其係以擔任陳俊壬保
      證人之意思簽名，而100萬元部分其僅提供配偶即被告己○○之房地為陳俊壬擔保，不瞭解契約之內容即予簽名用
      印，並無借款之意思，且原告之承辦人員均知實際借款人
      為陳俊壬，是依民法第86條但書不負借款人責任云云，惟
      被告丁○○既自承其明知其先後二次陪同友人陳俊壬至原
      告營業處所均係為幫陳俊壬借錢，亦明瞭至銀行辦理開戶
      需攜帶印章、
      錢領出之事實，復自認其將印章
      壬將存款簿取走，陳俊壬亦有告知要向銀行借錢等情（見
      本院卷第66、67頁），即足以認定被告丁○○瞭解於系爭
      契約上簽名係為與原告間成立借貸契約之意思，否則何需
      將開戶之印章及存摺交予陳俊壬以供其領取原告所匯入之
      借款，至於其借款之動機及所借得之款項欲作何用，均與
      契約有效與否無涉，是縱原告之承辦人員明知被告丁○○
      借款係為借陳俊壬週轉，亦無礙兩造間借款契約之成立及
      生效。被告復未舉證證明原告之承辦人員如何明知其不願
      為系爭契約之當事人仍簽名於上之事實，自無民法第86條
      但書之適用，其前揭所辯，即無足取。原告主張被告丁○○應對系爭借款負清償責任，即有所據。
（二）原告主張系爭借款僅清償至93年2月為止，合計尚有本金
       996,577元及如附表一所示之利息違約金未清償，依契約
      約定書第一條第二項第1款應視為全部到期，有放款明細
      資料表在卷足憑（見本院卷第13頁），從而，原告依消費
      借貸契約請求被告丁○○給付996,577元及如附表一所示
      之利息、違約金，為有理由，應予准許。
二、被告己○○部分：
（一）按私文書應由舉證人證其真正。民事訴訟法第357條定有
      明文，被告己○○否認系爭契約之保證人欄下簽名為其所
      簽，辯稱該簽名為陳俊壬所偽造，印章為被告丁○○所竊
      取後交由陳俊壬盜蓋；其未同意或授權由被告丁○○代其
      與原告簽訂保證契約等事實，核與被告丁○○所稱其未得
      被告己○○之同意而竊取被告己○○放置家中之
      印鑑章、並由陳俊壬盜蓋印章及偽造被告己○○之簽名與
      原告簽訂保證契約，其已向臺灣臺北地方法院檢察署自首
      竊盜及偽造文書等情相符，並有被告丁○○所提之自首狀
      （卷本院卷第38頁）在卷足憑，被告丁○○雖與被告己○○為夫妻，然其既甘受刑事竊盜及偽造文書罪責之制裁而
      為前揭陳述，自堪信其所言為真實。再原告自認系爭房屋
      貸款契約書應係負責招攬本件貸款之員工乙○○依規定對
      保後，由簽約人在契約上親自簽名用印，然經本院命被告
      己○○當場書寫其姓名比對筆跡結果（見本院卷第68頁）
      ，二者之筆劃、書寫習慣及特徵以肉眼辯識即可知顯然非
      出於同一人之手，是被告己○○辯稱系爭貸款契約書非其
      所簽名，即可信取。原告雖主張其徵信人員均曾照會本人
      後，始核准系爭貸款，故被告己○○必定知情云云，然為
      被告己○○否認，原告亦未舉證證明負責對保之員工乙○○確實親見被告己○○於系爭契約上簽名用印之事實，復
      不能證明被告己○○有事前授權予任何人用印或者事後同
      意擔任保證人之情，堪信被告己○○辯稱系爭貸款契約書
      乃為他人所盜蓋，並非真正乙節屬實，準此，被告己○○
      既未曾與原告簽訂保證契約，對於被告丁○○積欠原告之
      系爭借款債務即無何連帶清償責任可言，從而，原告依保
      證契約與消費借貸契約請求被告己○○與被告丁○○連帶
      給付系爭借款中本金950, 742元及如附表二所示之利息、
      違約金，即無理由，應予駁回。
肆、至兩造其餘攻擊防禦方法及未經援用之證據，經本院審酌後
    ，認均不影響本判決之結果，爰不一一再予論述，附此敘明
    。
伍、結論：據上論斷：原告之訴為一部有理由，一部無理由，並
    依民事訴訟法第79條，判決如主文。
中　　華　　民　　國　　94　　年　　2　　月　　18 　日
                  民事民一庭    法　官　王貞秀
以上正本係照原本作成
如對本判決上訴，須於判決送達後20日內向本院提出上訴狀
中　　華　　民　　國　　94　　年　　2　　月　　18　　日
                       　　　　 書記官　劉寶鈴
